臺灣新北地方法院民事裁定
111年度消債職聲免字第20號
聲  請  人  陳莎莉  

代  理  人  蔡宜芬律師(法扶律師)
相  對  人  台北富邦商業銀行股份有限公司

法定代理人  程耀輝  


相  對  人  中國信託商業銀行股份有限公司


法定代理人  利明献  


相  對  人  滙豐(台灣)商業銀行股份有限公司

法定代理人  麥康裕  


相  對  人  玉山商業銀行股份有限公司


法定代理人  黃男州  
代  理  人  喬湘秦  

上列聲請人依消費者債務清理條例聲請免責事件，本院裁定如下
：
    主  文
聲請人陳莎莉應予免責。
    理  由
一、按法院為終止或終結清算程序之裁定確定後，除別有規定外
    ，應以裁定免除債務人之債務；法院裁定開始清算程序後，
    債務人有薪資、執行業務所得或其他固定收入，扣除自己及
    依法應受其扶養者所必要生活費用之數額後仍有餘額，而普
    通債權人之分配總額低於債務人聲請清算前2年間，可處分
    所得扣除自己及依法應受其扶養者所必要生活費用之數額者
    ，法院應為不免責之裁定，但債務人證明經普通債權人全體
    同意者，不在此限；債務人有下列各款情形之一者，法院應
    為不免責之裁定。但債務人證明經普通債權人全體同意者，
    不在此限：一、於七年內曾依破產法或本條例規定受免責。
    二、故意隱匿、毀損應屬清算財團之財產，或為其他不利於
    債權人之處分，致債權人受有損害。三、捏造債務或承認不
    真實之債務。四、聲請清算前二年內，因消費奢侈商品或服
    務、賭博或其他投機行為，所負債務之總額逾聲請清算時無
    擔保及無優先權債務之半數，而生開始清算之原因。五、於
    清算聲請前一年內，已有清算之原因，而隱瞞其事實，使他
    人與之為交易致生損害。六、明知已有清算原因之事實，非
    基於本人之義務，而以特別利於債權人中之一人或數人為目
    的，提供擔保或消滅債務。七、隱匿、毀棄、偽造或變造帳
    簿或其他會計文件之全部或一部，致其財產之狀況不真確。
    八、故意於財產及收入狀況說明書為不實之記載，或有其他
    故意違反本條例所定義務之行為，致債權人受有損害，或重
    大延滯程序。消費者債務清理條例（下稱消債條例）第132
    條、第133條、第134條分別定有明文。
二、查聲請人前經本院110年度消債清字第59號裁定自民國110年
    10月5日上午11時開始清算程序，嗣經本院司法事務官以110
    年度司執消債清字第204號進行清算程序，因聲請人無清算
    財團財產可供分配，且相對人復不反對終止本件清算程序，
    本院司法事務官於110年12月8日以110年度司職消債清字第2
    04號裁定終止本件清算程序，並已確定等情，業據本院依職
    權調取110年度消債清字第59號（下稱清算卷）、110年度司
    執消債清字第204號清算事件卷（下稱司執清卷）核閱屬實
    。
三、本院前以新北院賢民麟111年度消債職聲免字第20號函通知
    債權人即相對人就聲請人應否免責陳述意見，並通知兩造於
    111年9月14日到庭陳述。
  ㈠聲請人表示略以：伊自開始清算程序起迄今，任職三格林文
    理補習班之安親班老師一職，自109年11月至110年3月間，
    每月平均薪資約2萬6,800元；自110年3月至110年9月間，每
    月平均薪資約2萬3,350元；自110年10月迄今月平均薪資約3
    萬1,792元，聲請人每月必要生活費用，聲請人主張依新北
    市111年度最低生活費用之1.2倍即18,960元計算，且每月需
    負擔2名子女扶養費1萬8,960元，扣除個人必要支出及2名子
    女扶養費後，不足部分皆由伊之胞妹及友人幫忙支應，故伊
    並無消債條例第133、134條規定之不免責事由，爰依法聲請
    裁定免責等語。
  ㈡相對人台北富邦商業銀行股份有限公司略以：不同意聲請人
    免責，並請本院調查聲請人近年來所得及財產變化之軌跡，
    以明聲請人是否有固定所得卻不積極與各債權人勉力達成債
    務協商之情形，請詳查聲請人是否有消債條例第133條規定
    不免責之事由。
　㈢相對人中國信託商業銀行股份有限公司略以：不同意聲請人
    免責，並請調查聲請人有無消債條例第133條、第134條第2
    款、第8款及其他各款規定之不免責事由等語。
  ㈣相對人滙豐（台灣）商業銀行股份有限公司略以：不同意聲
    請人免責，聲請人積欠多家債權銀行之信用卡與信貸相關債
    務，顯示聲請人未衡量自身收入負擔過重之債務，與消債條
    例第134條第4款所稱「浪費、賭博或其他投機行為，致財產
    顯然減少或負擔過重之債務」不應免責之情形相當；另請調
    查聲請人聲請清算前2年迄今，有無出國搭乘國內外航線、
    投資投機性商品及往來劵商之股票交易明細，以釐清聲請人
    是否另有符合其他消債條例第134條所定應為不免責裁定之
    情事。並請調查聲請人前2年收入與支出情況，以釐清是否
    符合消債條例第133條所定不應免責之規定。
　㈤相對人玉山商業銀行股份有限公司略以：不同意聲請人免責
    ，請詳查聲請人是否有消債條例第133條、第134條各款不免
    責事由。
四、經查：
　㈠聲請人主張其自本院裁定自110年10月5日上午11時起開始清
    算程序後，擔任三格林文理補習班之安親班老師一職，薪資
    收入共計190,750元（計算式：110年10月薪資29,100元＋110
    年11月薪資29,300元＋110年12月薪資31,600元＋111年1月薪
    資42,800元＋111年2月薪資27,850元＋111年3月薪資30,100元
    ＝190,750元），業據其提出三格林文理補習班薪資總表等件
    為證（見本院卷第63至65頁）。新北市政府社會局函覆本院
    聲請人自本院裁定（110年10月5日）開始清算程序後，並無
    領取相關社會補助金。又聲請人主張其每月必要支出依新北
    市政府所公告之110及111年度新北市最低生活費之1.2倍即1
    8,720元、18,960元計算，經核符合消債條例第64條之2第1
    項規定，是依消債條例施行細則第21條之1第3項規定，聲請
    人既已表明以行政院衛生福利部公布之最低生活費1.2倍計
    算必要支出，毋庸記載原因、種類及提出證明文件，是聲請
    人主張每月支出必要費用部分，應為可採。又聲請人主張扶
    養子女陳○、陳○，每月支出其2人1/2之扶養費合計1萬8,960
    元（見本院卷第56頁），亦未逾新北市最低生活費之1.2倍
    即18,960元計算，亦為可採。是以本件聲請人自本院裁定開
    始清算程序後有固定收入，扣除其每月必要生活費用及扶養
    費後（即110年10月5日至111年4月14日）已無餘額｛計算式
    ：190,750元－（18,720×3月）－（18,960×3月）－（18,960元
    ×6）＝－36,050元｝，並無消債條例第133條前段規定之情形。
    相對人主張依消費者債務清理條例第133條之規定應不免責
    等語，自非可採。
　㈡聲請人於109年12月23日具狀向本院聲請清算，經本院裁定於
    110年10月5日上午11時起開始清算程序，則依聲請人聲請清
    算時出具之財產及收入狀況說明書及110年5月7日民事補正
    狀所陳報，其因婚後定居英國，於子女出生後即為專職家管
    ，於108年8月回台就醫及休養身體之關係，自109年11月開
    始工作，其聲請清算前2年收入為27萬6,750元（計算式：10
    9年11月薪資24,000元＋109年12月薪資24,000元＋110年1月薪
    資38,000元＋110年2月薪資25,000元＋110年3月薪資23,000＋1
    10年4月薪資27,000元＋110年5月薪資25,500元＋110年6月薪
    資17,000元＋110年7月薪資18,000元＋110年8月薪資26,000元
    ＋110年9月薪資29,250元＝276,750元）（見清算卷第105頁；
    見本院卷第59至61頁、第151頁）；聲請人聲請清算前2年必
    要生活支出，依新北市政府所公告之107年度、108年度及10
    9年度新北市最低生活費之1.2倍即17,262元、17,600元、18
    ,600元計算（即107年12月23日至109年12月23日），共計43
    3,062元｛計算式：17,262元＋（17,600元×12月）＋（18,600
    元×11月）＝433,062元｝（見清算卷第87頁）。聲請人復主張
    每月扶養子女陳○、陳○合計1萬8,600元（見清算卷第171頁
    ），是聲請人聲請清算前2年間可處分所得扣除自己及依法
    應受其扶養者所必要生活費用之數額後亦無餘額。故本件債
    權人於清算執行程序中受償金額雖為0元，亦無消債條例第1
    33條後段所定情形，自無不免責之事由。
  ㈢又相對人亦未提出事證證明聲請人有消債條例第134條各款所
    定不免責情事，難認聲請人有消債條例第134條所定不免責
    事由之存在。
五、綜上所述，本件聲請人既經法院為終止清算程序之裁定確定
    ，復無消債條例第133條、第134條所定之不應免責情形存在
    ，揆諸首揭說明，應以裁定聲請人免責，爰裁定如主文。
中　　華　　民　　國　　111 　年　　11　　月　　10　　日
              民事第一庭    法　　　官　朱慧真
上為正本係照原本作成
如不服本裁定，應於裁定送達後10日內，以書狀向本院提出抗告
，並繳納抗告費新臺幣1千元
中　　華　　民　　國　　111 　年　　11　　月　　10　　日
                            書　記　官　黃翊芳